【裁判字號】    95,上更(一),225
【裁判日期】    950920
【裁判案由】    違反槍砲彈藥刀械管制條例
【裁判全文】
臺灣高等法院高雄分院刑事判決     95年度上更(一)字第225號
上  訴  人  臺灣高雄地方法院檢察署檢察官
被      告  丙○○
指定辯護人  本院公設辯護人  甲○○
上列上訴人因被告違反槍砲彈藥刀械管制條例案件，不服臺灣高
雄地方法院92年度訴字第195 號中華民國92年8 月4 日第一審判
決（起訴案號：臺灣高雄地方法院檢察署91年度偵字第12190 號
），提起上訴，本院判決如下：
    主  文
上訴駁回。
    理  由
一、公訴意旨係以：丙○○於民國（下同）91年6 月2 日下午6
    時許，在高雄縣與高雄市○○○○○路與澄清路口附近，向
    姓名年籍不詳成年男子，以新台幣（下同）7,000 元之價格
    ，購得具殺傷力改造瓦斯空氣步槍（槍枝管制編號00000000
    00號）1 把、改造上膛拉桿槍機1 個及可供上述步槍射擊用
    之小鋼珠1 罐後，即未經許可而無故持有上開改造瓦斯空氣
    步槍，並藏放於其所有車號9M-1050 號自用小客車駕駛座旁
    。嗣於同月4 日凌晨3 時30分許，為警發覺被告持有上開步
    槍，循線於高雄市○○區○○路86號「歐洲汽車旅館」內將
    其逮捕，並經被告同意搜索上址，在上開自用小客車內扣押
    上述步槍1 把、改造上膛拉桿槍機1 個，並由其女友邱郁雯
    （經臺灣高雄地方法院檢察署檢察官另為不起訴處分）皮包
    內扣押射擊用小鋼珠70顆。因認被告丙○○涉有違反槍砲彈
    藥刀械管制條例第10條第4 項之未經許可持有改造模型槍罪
    嫌等語。
二、按犯罪事實應依證據認定之，無證據不得認定犯罪事實；又
    不能證明被告犯罪或其行為不罰者，應諭知無罪之判決，刑
    事訴訟法第154 條第2 項、第301 條第1 項分別定有明文。
    次按槍砲彈藥刀械管制條例所謂之槍砲，係指「具有殺傷力
    」之可發金屬或子彈之各式槍砲而言，該條例第4 條第1 項
    定有明文。而非法製造、販賣或運輸槍枝，須行為人具備認
    識該槍枝係有具殺傷力，而基於違反槍砲彈藥刀械管制條例
    之故意，始足當之，如無此認識，自信為無殺傷力之槍砲，
    而製造、販賣或運輸者，因其認識面與存在面之事實互異，
    自應阻卻故意，不成立其罪，最高法院79年度台上字第4973
    號判決意旨參照。上開最高法院判決雖係就槍砲彈藥刀械管
    制條例中未經許可製造、販賣、運輸槍枝而立論，惟於同條
    例未經許可非法持有槍枝之情形，亦應為相同之解釋。
三、公訴人認被告涉有上揭犯行，係以被告坦承持有扣案之改造
    瓦斯空氣步槍1 把、改造上膛拉桿槍機1 個及小鋼珠70顆等
    情，且有自願搜索同意書、扣押筆錄、扣押物品目錄表各1
    份為證，另被告之自白並與其女友邱郁雯之陳述相符，而上
    開扣案之改造瓦斯空氣步槍及改造上膛拉桿槍機亦經鑑定具
    有殺傷力，有內政部警政署刑事警察局91年7 月23日刑鑑字
    第0910149375號槍彈鑑定書及91年8 月15日刑鑑字第091021
    115 號函各1 份為論據。惟訊據被告堅決否認有何持有具殺
    傷力改造槍枝犯行，辯稱：伊於91年6 月2 日下午6 時許，
    在高雄市三民區○○○路8 號槍型模型玩具店，以7,000 元
    價格購買扣案槍枝，是準備與友人至阿里山打鳥用，因該槍
    是二手槍，伊有用BB彈試射，查看有無故障，並非因槍身有
    3 個洞才買，且該槍內部有無改造，外觀無法看出，伊不知
    該槍有殺傷力。又伊購槍後至同年月4 日凌晨3 時30分許遭
    警查獲期間，亦無改造上述槍枝、槍機之情事，故伊根本不
    知扣案之槍枝、槍機具有殺傷力等語。
四、經查：
  (一)警方於91年6 月4 日凌晨3 時30分許，在高雄市○○區○○
    路86號「歐洲汽車旅館」238 室1 樓之車牌號碼9M-1050 號
    自用小客車內，查獲被告持有之改造瓦斯空氣步槍1 枝、改
    造上膛拉桿槍機1 個及小鋼珠70顆等情，業據被告供明屬實
    ，且有扣押物品目錄表2 紙在卷可稽（見警卷第22、23頁）
    ，堪信屬實。而上開扣案之槍枝及槍機，經送請內政部警政
    署刑事警察局鑑定結果，認：「改造瓦斯空氣長槍1 枝，係
    以液化氣體式小型二氧化碳鋼瓶為發射動力之玩具空氣長槍
    ，經裝填直徑約6mm 、重量約0.88克鋼珠實際試射3 次結果
    ，測得其速度分別為134 公尺/ 秒、133 公尺/ 秒、131 公
    尺/ 秒，計算其發射動能分別為7.90焦耳、7.78焦耳、7.55
    焦耳，單位面積動能分別為27.94 焦耳/ 平方公分、27.53
    焦耳/ 平方公分、26.71 焦耳/ 平方公分；該槍枝實際試射
    3 次，測得鋼珠之單位面積動能均已達穿入人體皮肉層之標
    準，故認具殺傷力」等情，有該局91年7 月23日刑鑑字第09
    10149375號槍彈鑑定書、91年8 月15日刑鑑字第091021 115
    號函各1 份在卷足憑（見偵卷第24至29頁、第33頁），是扣
    案之槍枝確具有殺傷力無訛。
  (二)上開槍枝係被告於91年6 月2 日下午6 時許，至高雄市三民
    區○○○路8 號槍型模型玩具店，以7,000 元之代價購得之
    事實，迭據被告於警詢、檢察官偵查、原審及本院審理時供
    明在卷，復經證人即被告女友邱郁雯於警詢時及原審審理時
    到庭結證屬實（見警卷第3 頁、原審卷第24頁、第47頁）。
    ，另員警於同年6 月4 日凌晨查獲被告後，曾於同日中午12
    時30分許，協同被告至上述地點查明，發現該址確為槍型模
    型玩具店，且於該店內查獲相同之空氣步槍及小鋼珠等情，
    亦經證人即高雄市政府警察局小港分局刑事組警員王子剛於
    原審審理時到庭結證屬實（見原審卷第59、60頁），並有其
    提出該玩具店之照片2 幀為證（見原審卷第70頁），又有高
    雄市政府警察局三民第二分局92年5 月1 日高市警32分3 字
    第0920008193號函在卷可稽（見原審卷第55頁）；且證人即
    型模型玩具店負責人乙○○於原審及本院審理時亦到庭證述
    ：該槍枝確係被告向該店購買的等語屬實（見原審卷第150
    頁、本院上更(一)卷第46頁），被告上開所辯，顯與事實相符
    ，堪予採信。而「槍型模型玩具店」早於91年1 月25日即在
    上址設立，其負責人為王秋萍，該店並於上址架設廣告看板
    ，公開販售玩具槍枝一節，亦有該店營利事業登記證1 份及
    照片2 幀附卷可憑（見原審卷第69、70頁），該店前手係乙
    ○○、邱國清，王秋萍與其配偶王文通於91年7 月12日始接
    手經營，與扣案槍枝相同之空氣步槍，伊於接手後亦曾出售
    過，故警察嗣後在伊店內亦有查獲1 枝，而扣案之槍枝係由
    華山玩具有限公司製造，價格在8,000 至1 萬元間等情，亦
    經證人王秋萍於原審審理時到庭結證甚詳，核與證人即王秋
    萍之配偶王文通於原審審理時到庭證述之情節大致相符（見
    原審卷第92、93、94頁）；且與扣案槍枝相同型號之空氣步
    槍，邱國清曾出售約有10枝，而同型號之空氣步槍均係向王
    文通進貨，另扣案之槍枝確係邱國清出售予被告之事實，並
    據證人邱國清於原審審理時到庭證述在卷（見原審卷第113
    、114 、117 頁），經核與證人乙○○、王秋萍、王文通證
    述之情節相符。被告之職業為廚師，並無證據證明具有槍枝
    之特別知識，則其於合法設立並公開販售玩具槍枝之店面，
    以一般價格購買本件扣案槍枝，且當時及其後該店均曾出售
    相同型號之槍枝予一般消費者，則依被告僅為普通消費者觀
    之，已難期待其對該槍枝具有殺傷力之認識已明。
  (三)扣案槍枝確係華山玩具有限公司（下稱華山公司）製造出售
    之事實，業據證人即華山玩具有限公司負責人范進財於原審
    審理時到庭證述：「（提示扣案空氣步槍是否是華山公司製
    造？）是的；這把槍枝已經販賣10幾年了，所以無法確定是
    何時出廠，該槍枝的子彈是6 釐米的塑膠子彈，我們是專業
    製造，我們自己都有測試過，絕對無殺傷力；槍機可分為瓦
    斯槍機以及空氣槍機均為我們公司生產，瓦斯槍機的力道會
    比較強，公司出廠都會有說明書，內容記載詳細構造；口徑
    相同的話都可以裝設其他子彈，測試起來力道相同」等語明
    確（見原審卷第115 頁），且有其提出該公司製造未經拆封
    之瓦斯槍機1 個及該型號空氣步槍經臺灣高等法院臺南分院
    89年度上訴字第1116號判決認定無殺傷力之判決1 份在卷可
    稽（詳外放之證物及原審卷第123 至133 頁）。而上開包裝
    盒載明：新型專利第112570號等語，且說明書亦記載為華山
    公司製造等情，是華山公司製造之槍枝應係供人娛樂消遣用
    之玩具槍而無殺傷力無疑。至本件扣案槍枝於出廠後，確經
    改造之事實，經證人范進財於原審審理時當庭鑑定扣案槍枝
    後證述稱：「（扣案空氣步槍是否經改造過？）明顯有動過
    手腳。空氣槍機的彈簧是我們公司的，但是瓦斯槍機的彈簧
    鐵質比較粗而且間隔比較大有更換過」等語（見原審卷第
    116 頁）；而原審法院當庭勘驗上開未拆封之瓦斯槍機與扣
    案之瓦斯槍機，後者槍機內之彈簧確實較前者槍機內之彈簧
    粗，間隔亦稍大；另被告亦新購同型號之瓦斯槍機1 個，並
    於開庭時攜帶到院，其包裝及附件，均與證人范進財提供者
    相同；而被告提出新購之瓦斯槍機內之彈簧與扣案瓦斯槍機
    內彈簧相較，亦與上述勘驗結果相同，有原審92年6 月26日
    勘驗筆錄在卷足憑（見原審卷第147 頁），且有當庭拍攝之
    照片8 幀附卷可稽（見原審卷第122 、158 頁），是扣案之
    瓦斯槍機曾經改造後始具有殺傷力之事實，足堪認定。而扣
    案槍枝係「一個不知名的客人在我們賣給被告前三星期左右
    賣給我們店的．．．該名客人賣給我們到我們將該槍賣給被
    告時，槍枝均是原狀，我們從未改裝過，因為我們也不會改
    裝，換言之，我們是將該名客人賣給我們的槍枝原封不動賣
    給被告」等情，復據證人乙○○於原審審理時證述在卷（見
    原審卷第150 頁）；其於本院審理時亦到庭證述：購買該槍
    時沒有試過，只擺在店內，不知該槍彈簧有改造過，沒有因
    改裝過而以較貴價錢賣給被告，從外表看不出有殺傷力等語
    在卷（見本院上更(一)卷第46、47、49頁）。準此，本件扣案
    槍枝之出賣者，對於玩具槍枝具有專業知識，其於購買扣案
    槍枝後，尚且不知該槍枝是否經過改造而具有殺傷力，被告
    既無何專業知識，衡情焉能明知該槍具有殺傷力而故予買入
    ？且被告購買扣案之槍枝、槍機之時點至查獲時止，尚不滿
    2 日，又均與其女友邱郁雯在一起（見原審卷第150 頁），
    被告應無有足夠時間及能力改造扣案之槍機，亦難認扣案槍
    枝、槍機為被告所改造。
  (四)扣案槍枝之槍身為塑膠製，CO2 瓶左側下方有3 個小孔，呈
    前2 後1 之事實，業據本院當庭勘驗明確（見本院上更(一)卷
    第50頁）。此槍身之3 個小孔，於乙○○向客人購買時即已
    存在，客人曾告是裝狙擊鏡用的，被告拿到槍時曾問乙○○
    3 個洞是做什麼，乙○○說是作狙擊鏡用的，並且將狙擊鏡
    裝起來給被告看等情，亦具證人乙○○於原審及本院審理時
    到庭證述屬實（見原審卷第150 頁、本院上更(一)卷第51、52
    頁），核與被告於原審審理時所供：「該槍身左側3 個洞是
    邱國清賣給我時就有了，而我當時還特別有問這3 個洞是做
    什麼的，當時乙○○跟我講這3 個洞是裝狙擊鏡用的，當時
    他還有把狙擊鏡裝起來給我看問我要不要買，但因價格太高
    ，我就沒有買」等語相符（見原審卷第149 、150 頁），堪
    認上開槍身之3 小孔確係被告購買時即已存在，且係供裝置
    狙擊鏡之用。而被告「購買扣案槍枝時有用BB彈試玩，但打
    出去的距離大約10公尺就掉下來了」、「（要裝狙擊鏡的射
    程需要很遠，才有必要裝狙擊鏡？）應該沒有必要，那個玩
    具槍再怎麼改，他射程也是在前面而已」等情，復據證人乙
    ○○於本院審理時到庭結證屬實（見本院上更(一)卷第49、52
    頁），足見裝設狙擊鏡並無加大射程之功能，尚難執此推認
    被告主觀上已知該槍枝具有殺傷力之事實。又被告購買扣案
    槍枝確係欲前往阿里山打鳥一節，業據被告供明在卷，核與
    證人邱郁雯之證述相符（見警卷第3 頁背面、原審卷第47頁
    ），亦經證人即被告之友人蘇名揚於原審審理時到庭結證稱
    ：「（是否認識被告？）我們認識1 、2 年了，去年（91年
    ）5 、6 月我們有相約要去阿里山玩，當時我女朋友在嘉義
    當護士，原來計劃就是被告帶他的女朋友，我們一起到嘉義
    找我的女朋友，再一起開車上阿里山，當時談到如果能有氣
    槍打鳥的話更好，後來被告跟我說他買了一把空氣步槍，叫
    我打電話問我女朋友看何時放假一起去嘉義，但是沒有隔多
    久被告就被警察抓起來了」等語屬實（見原審卷第95頁）。
    是被告準備與友人蘇名揚共同攜女友至阿里山遊玩打鳥，始
    至上開槍型模型玩具店購買扣案之槍枝、槍機及小鋼珠之事
    實，可信為真實。被告雖曾供述稱向老闆問過要怎麼射威力
    會比較強，乃向老闆要扣案小鋼珠等語，惟玩具槍枝是否具
    有殺傷力，事涉專業，尚非一般消費者所得輕易推知，被告
    既在合法之玩具槍專賣店購買扣案槍枝，縱其為購買較能輕
    易打擊小鳥之玩具槍枝，而向店東乙○○、邱國清詢問，乙
    ○○、邱國清復未告知該槍具有殺傷力，則被告所在意者僅
    為該槍枝裝入小鋼珠後是否加強打鳥性能，主觀上仍認該槍
    枝為不具殺傷力之玩具槍枝甚明，此自證人乙○○上開「那
    個玩具槍再怎麼改，他射程也是在前面而已」之證述亦可推
    知，是尚難僅以此一端即推認被告主觀上已從不知該槍枝具
    有殺傷力，變易為知悉該槍枝係具有殺傷力之槍枝。且被告
    購買扣案之槍枝、槍機之時點至查獲時止，扣案槍枝均放在
    上開車輛駕駛座旁，未加掩飾一節（見被告警詢筆錄及偵卷
    警製解送報告書犯罪事實欄所載），如被告主觀上知悉該槍
    枝係具有殺傷力而為警積極查緝之違禁物，被告焉有不懼遭
    警查獲而受重刑制裁之風險，而任意置於車內明顯處，並不
    加以掩飾？足認被告於詢問乙○○、邱國清如何提昇射擊威
    力，而取得扣案小鋼珠，以提昇打鳥性能後，主觀上仍無該
    槍枝具有殺傷力之認識，至堪認定。
五、綜上所述，被告既與友人蘇名揚約定共同攜女友至阿里山遊
    玩打鳥，故其至槍型模型玩具店購買其主觀上認為不具殺傷
    力之中古玩具步槍，以供娛樂消遣使用，孰料所購得扣案之
    中古空氣步槍之瓦斯槍機內彈簧，前經人更換為材質較粗、
    間隔較大之彈簧，致使該槍枝發射之小鋼珠已達穿入人體皮
    肉層之標準，而具有殺傷力，惟此顯非被告所得預見，故其
    非基於認識上開槍枝、槍機具殺傷力，而故意持有扣案之槍
    枝、槍機等情，已甚明顯，揆諸首揭最高法院判決意旨，自
    難以槍砲彈藥刀械管制條例之未經許可持有改造模型槍或其
    他可發射金屬或子彈具有殺傷力之各式槍砲等罪相繩。此外
    ，復查無其他積極證據足認被告有公訴人所指之犯行，自屬
    不能證明被告犯罪，應為無罪判決之諭知。
六、原審因而以不能證明被告犯罪，而為被告無罪之諭知，核無
    違誤；檢察官上訴意旨，猶執前詞，指摘原判決不當，為無
    理由，應予駁回。至扣案改造之瓦斯空氣長槍1 支雖具有殺
    傷力，為違禁物，然本案既經諭知無罪，本院自不得就上開
    槍枝、槍機及其他扣案之小鋼珠70顆（非違禁物）諭知沒收
    ，應由檢察官另為適當之處理，併此敘明。
據上論斷，應依刑事訴訟法第368 條，判決如主文。
本案經檢察官許月雲到庭執行職務。
中    華    民    國    95    年    9     月    20    日
                  刑事第四庭    審判長法官  蕭權閔
                                      法官  陳吉雄
                                      法官  林水城
以上正本證明與原本無異。
如不服本判決應於收受本判決後10日內向本院提出上訴書狀，其
未敘述上訴理由者，並得於提起上訴後10日內向本院補提理由書
狀（均須按他造當事人之人數附繕本）「切勿逕送上級法院」。
中    華    民    國    95    年    9     月    20    日
                                    書記官  吳新貞


司法院資訊處製作；財團法人民間司法改革基金會備份。
